臺灣高等法院刑事判決　　　　　　 94年度上更(二)字第237號
　　上　訴　人
　　即　被　告　乙○○
　　指定辯護人　本院公設辯護人甲○○
上列上訴人因毒品危害防制條例案件，不服臺灣桃園地方法院，
92年度訴字第169號，中華民國92年9月29日第一審判決（起訴
案號：臺灣桃園地方法院檢察署91年度偵字第13313號、91年偵
緝字第537號），提起上訴，經判決後，由最高法院第2次發回更
審，本院判決如下：
    主  文
原判決撤銷。
乙○○無罪。
    理  由
一、公訴意旨略以：被告乙○○基於販賣第一級毒品海洛因之概
    括犯意，先於民國（下同）90年11月下旬某日，在桃園縣蘆
    竹鄉長興村某處，以現金新台幣（下同）500元及PANASONIC
    牌GD-95型行動電話手機一支之代價，販賣價值1000元、數
    量不詳之第一級毒品海洛因予呂紹榮及李志鴻。復承前販賣
    第一級毒品海洛因之概恬犯意，於92年2月間起，多次在其
    桃園縣八德市○○街264號住處，販賣價格約1000元或2000
    元、數量不詳之第一級毒品海洛因予陳少鵬。嗣於91年7月
    14日下午4時30分許，為警在被告乙○○上址住處查獲，並
    扣得疑似第一級毒品海洛因毛重1.4公克、2.0公克及2.5公
    克共3包（經鑑定後非毒品），因認被告乙○○涉犯毒品危
    害防制條例第4條第1項之連續販賣第一級毒品罪嫌云云。
二、按犯罪事實應依證據認定之，無證據不得認定犯罪事實；不
    能證明被告犯罪者，應諭知無罪之判決。刑事訴訟法第154
    條第2項、第301條第1項分別定有明文。次按所謂證據，須
    適於為被告犯罪事實之證明者，始得採為斷罪資料，如未能
    發現相當證據，或證據不足以證明，自不能以推測或擬制之
    方法，以為裁判基礎（最高法院53年台上字第2750號判例參
    照）。又刑事訴訟上證明之資料，無論其為直接證據或間接
    證據，均須達於通常一般之人均不致於有所懷疑，而得確信
    其為真實之程度，始得據為有罪之認定，若其關於被告是否
    犯罪之證明未能達此程度，而有合理性懷疑之存在，致使無
    從形成有罪之確信，根據「罪證有疑、利於被告」之證據法
    則，即不得遽為不利被告之認定（最高法院76年度台上字第
    4986號判例意旨參照）。
三、檢察官認上訴人即被告乙○○涉犯毒品危害防制條例第4條
    第1項之連續販賣第一級毒品罪嫌，無非係以證人呂紹榮、
    李志鴻、沈進益及陳少鵬之證述及扣案疑似第一級毒品海洛
    因3包等為其主要論據。訊據被告堅決否認有何販賣第一級
    毒品海洛因予呂紹榮等人之行為，辯稱：伊只有吸食毒品，
    並沒有販賣毒品，呂紹榮、李志鴻、沈進益三人，伊僅因吸
    食毒品認識呂紹榮一人而已，伊沒有車子也不太會開車，手
    機是他們三人其中一人交給藥頭的，伊沒有拿他們的手機，
    000000 0000號之易付卡SIM卡是藥頭給伊的，藥頭只給伊晶
    片沒有給伊手機；陳少鵬是伊弟弟的朋友曾經住在伊家半年
    ，所以陳少鵬知道伊家中的電話號碼，警方所查扣的東西不
    是毒品而是伊施用毒品時所加入使用的葡萄糖，呂紹榮、李
    志鴻、沈進益及陳少鵬等人指稱伊販賣毒品部分所言不實云
    云。
四、經查：
（一）按被告以外之人於審判外之言詞或書面陳述，除法律有規
      定者外，不得作為證據；而被告以外之人於審判外之陳述
      雖不符前4條之規定，而經當事人於審判程序同意作為證
      據，法院審酌該言詞或書面陳述作成時之情況，認為適當
      者，亦得作為證據，刑事訴訟法第159條第1項、第159條
      之5第1項分別定有明文。查本案證人呂紹榮等人之警詢、
      偵訊筆錄，固均屬被告以外之人於審判外之言詞陳述，惟
      被告於本院審理中對於證人呂紹榮等人所為供述之證據能
      力表示並無意見（見本院94年5月30日準備程序筆錄），
      其顯已同意證人呂紹榮等人所為供述作為證據，本院審酌
      該警詢、偵訊筆錄作成時之情況，亦認為適當，依刑事訴
      訟法第159條之5第1項規定，自有證據能力，合先敘明。
（二）本件扣案疑似海洛因之白粉3包，在偵查中即已鑑驗認無
      毒品反應，有法務部調查局調科壹字第080005547號鑑定
      通知書在卷可考（見偵字第13313號卷第83頁），檢察官
      援為起訴之佐證，尚有誤會。從而被告所辯：扣案之物品
      並非第一級毒品海洛因而係其施用毒品時所加入使用的葡
      萄糖等語，尚非虛妄。又被告雖經警查悉於90年11月26日
      以其所使用之0000000000號行動電話門號對外聯絡，而被
      告亦自承0000000000號之易付卡SIM卡係其所使用無訛，
      惟並無證據可資證明被告係以上開0000000000號之易付卡
      SIM卡之電話晶片插於另案被害人潘煥雯遭搶之PANASONI
      C牌GD-95型行動電話手機中使用，況本件未扣得上開潘女
      被搶之手機，被告亦否認以其晶片插於潘女被搶之手機撥
      打，自難認警方移送報告所述被告以其所有晶片插於潘女
      被搶之手機撥打為真實可採（以自己晶片插於他人手機使
      用，客觀上無法自通訊過程中查悉該電話係以何機殼撥打
      ），故亦無從證明被告確係自證人呂紹榮等三人處收受現
      金500元及PANASONIC牌GD-95型行動電話手機一支之代價
      而販賣毒品予呂紹榮等三人。
（三）證人呂紹榮、李志鴻及沈進益等三人雖曾於警訊，偵查及
      原審供稱：渠等三人確實有於90年11月底某日晚上，一起
      至長興路與富國街口與綽號「胡瓜」之被告購買毒品海洛
      因1包，除交付現金500元外，並以手機1支作價，共計
      2000元為購買毒品之價款云云。惟觀諸證人呂紹榮等三人
      之陳述，關於購買毒品之500元及手機係何人所有及係何
      人交付予綽號「胡瓜」之被告等情？證人呂紹榮稱：我親
      眼看到李志鴻將涉案的手機交給「胡瓜」。因為當時是要
      向「胡瓜」購買海洛因，我身上只帶500元，金額不夠，
      李志鴻就將該支手機交給「胡瓜」當作交換毒品之用等語
      （見91年偵字第42 36號卷第11至第12頁）；證人李志鴻
      則稱：我身上有500元，呂身上有一支手機，呂的友人來
      時，呂才對他說我們沒錢，我拿500元給呂，我不知呂有
      無把500 元交給其友人，但他有將那支手機給那人抵押。
      …那支手機不是我的等語（91年偵緝字第537號卷第40至
      41頁）；證人沈進益則稱：是呂與李志鴻將手機拿給「胡
      瓜」，那支手機是呂與李志鴻搶來的。是呂紹榮帶我去跟
      「胡瓜」買海洛因，當天有李志鴻共三人，與「胡瓜」見
      面就坐上他的車，那次是呂與他買賣，當時我聽說錢不夠
      ，後來呂就拿一支手機給「胡瓜」等語（91年偵緝字第
      537號偵查卷第46至47頁、原審卷第179頁反面），渠等三
      人所述相互歧異，已難信為真實。至證人呂紹榮在警詢中
      所供「胡瓜」（脯仔）住址為八德市○○街261號、手機
      為000000000 0號，雖均與被告所自承之綽號、住址及使
      用之行動電話號碼資料相符，惟知悉他人之綽號、住址及
      使用之行動電話號碼，僅能認定其彼此間互有往來，在論
      理上能否謂證人呂紹榮上開被告有販賣毒品之陳述即為真
      實，並無必然之關連。又扣案疑似海洛因之白粉3包，經
      鑑驗後確非毒品乙節，業如前述，故被告所稱：其因曾將
      與證人呂紹榮合資購買的毒品加入糖粉交給證人呂紹榮施
      用，證人呂紹榮因而挾怨誣陷，尚非無據。況證人呂紹榮
      嗣後於原審及本院上訴審審理時已改稱：「（問：是否認
      識胡瓜？）認識，是在綽號兄長那認識的，…我沒有向他
      （指被告）買毒品。」、「在車上是綽號兄長的給我毒品
      。」「（問：是否有人拿500元、手機換海洛因1次？）是
      我向兄長拿的貨。」、「（問：偵查中供述曾在桃園縣蘆
      竹鄉○○村路○○○路口，與李志鴻、沈進益購買毒品之
      情形，是否與事實相符？）我以前說的話不實在。」云云
      （見原審卷第113頁、第114頁、本院上訴審卷第71頁），
      而證人李志鴻、沈進益嗣後於原審審理時亦分別改稱：不
      是被告（賣的毒品）云云（見原審卷第156頁、第157頁、
      第203頁），是尚難以呂紹榮、李志鴻及沈進益等三人曾
      一度證述向被告購買毒品，即遽認被告有販賣第一級毒品
      之犯行。
（四）至於證人陳少鵬因自己涉嫌施用毒品而受警詢時，雖曾為
      不利於被告之陳述，但犯罪嫌疑人之自白雖非出於強暴、
      脅迫、利誘、詐欺、違法羈押或其他不正之方法，仍應調
      查其他必要之證據足認確與事實相符，始得採為有罪判決
      之證據，亦即須藉補強證據限制自白在證據上之價值，防
      止偏重自白、發生誤判之危險。以犯罪嫌疑人之自白作為
      其自己犯罪之證明時，尚有此危險，若係作為他人犯罪之
      證據時，除在採證上具有自白虛偽之同樣危險外，尤有嫁
      禍他人而為虛偽供述之虞，是則利用犯罪嫌疑人之自白為
      他人之罪證時，除非確無瑕疵可指、且就其他方面調查又
      與事實相符，否則不得專憑此項供述而為他人犯罪之判斷
      基礎。檢察官以證人陳少鵬所供聯繫購買毒品之電話與毒
      販綽號確與被告之資料相符，指其所供應係無訛。但以補
      強證據擔保供述證據之真實性時，必須求諸供述以外之其
      他真實證據方法（參考最高法院87年台上字第2006號判決
      ），不得僅自供述者之陳述內容是否無違情理而為立論，
      致生以供述證據自為循環補強之違誤。租用特定號碼之電
      話，或使用特定綽號與人交往，在論理上與是否藉此從事
      販毒行為並無必然之關連，既乏其他具有證據關連價值之
      訴訟資料（例如上訴人以該電話從事販毒之電信監察紀錄
      ）。被告縱曾使用證人陳少鵬所供電話與之通聯，但僅憑
      彼二人間電話通聯紀錄既不足以認定實際通話內容，自不
      得遽憑證人陳少鵬所為此部分自白，認定被告確有對其販
      賣毒品之行為。
五、綜上所述，公訴意旨雖認被告涉犯毒品危害防制條例第4條
    第1項之連續販賣第一級毒品罪，惟依卷附證據，不能形成
    本院對於被告有罪認定之確切心證，且檢察官亦不能提出其
    他足資證明被告犯罪之積極證據或證明方法，既不能證明被
    告犯罪，揆諸前開法條、判例意旨，應為被告無罪之諭知。
    原審未能詳查，僅以證人呂紹榮、李志鴻、沈進益及陳少鵬
    等相互歧異或缺乏補強證據之供述為據，而逕認被告有連續
    販賣第一級毒品之犯行，自有未洽。被告上訴意旨否認犯罪
    ，指摘原判決不當，為有理由，應由本院將原判決撤銷，改
    諭知被告無罪之判決。
據上論斷，應依刑事訴訟法第369條第1項前段、第364條、第301
條第1項，判決如主文。
本案經檢察官邱美育到庭執行職務。
中　　華　　民　　國　　94　　年　　11　　月　　16　　日
　　　　　　　　　刑事第十一庭審判長法　官　陳祐輔
　　　　　　　　　　　　　　　　　  法　官　江國華
　　　　　　　　　　　　　　　　　  法　官　楊炳禎
以上正本證明與原本無異。
如不服本判決，應於收受送達後10日內向本院提出上訴書狀，其
未敘述上訴之理由者並得於提起上訴後10日內向本院補提理由書
（均須按他造當事人之人數附繕本）。
                                    書記官  廖素花
中　　華　　民　　國　　94　　年　　11　　月　　16　　日
